臺灣花蓮地方法院刑事判決　　　　　　　 95年度易字第390號
公　訴　人　臺灣花蓮地方法院檢察署檢察官
被　　　告　己○○
上列被告因傷害案件，經檢察官提起公訴（95年度偵字第4193號）
，本院判決如下：
    主  文
己○○傷害人之身體，處拘役伍拾日，如易科罰金，以銀元參佰
元折算壹日即新臺幣玖佰元折算壹日。
        事  實
一、己○○與丁○○ 2人均係花蓮航空站排班計程車司機，於民
    國95年3月17日下午1時30分，二人在花蓮航空站排班等候旅
    客時，因丁○○聽聞到另一名排班司機吳姿慧向其轉述己○○有對外指訴丁○○言行欠當，心生不滿，乃至航空站計程
    車排班處，欲對正在計程車內休息之己○○對質理論，己○○見狀，竟基於傷害人身體之犯意，隨即持其車內其所有之
    握力棒 1支（業已丟棄滅失），步出車門，然後持握力棒朝
    向丁○○揮擊，丁○○乃高舉左手臂阻擋，丁○○受創後不
    支倒在另一名排班司機周作燉的計程車引擎蓋上，造成丁○○受有左上臂瘀血長寬4公分傷害。
二、案經被害人丁○○訴由花蓮縣警察局新城分局報告臺灣花蓮
    地方法院檢察署檢察官偵查起訴。
    理  由
一、訊據被告己○○固坦於上開時間、地點有因細故與丁○○發
    生衝突，惟矢口否認有何傷害犯行，辯稱：伊當時並沒有拿
    握力棒攻擊丁○○，也沒有動手毆打丁○○云云。經查：
(一)、上開事實，業據證人丁○○於本院中證述明確，並有行政院
    衛生署花蓮醫院診斷證明書1紙、病歷資料1份及照片 2幀在
    卷可佐，而證人丁○○、周作燉、吳姿慧分別就當時案發經
    過情形，證述內容如下：
、證人丁○○證述稱：案發前是吳姿慧跟伊講一些事情之後，
    於下午 1點多時，伊叫吳姿慧一起去找被告對質，當時被告
    在車上，伊沒有出口罵他，反而是被告罵伊，之後，鄭進財
    架住伊的手。被告就用握力棒用力揮打伊，伊有用手去擋，
    打到伊的左上臂，造成瘀傷，之後，伊被打到倒在周作燉的
    引擎蓋，之後還有與被告發生衝突等語（見本院卷第 51-52
    頁）。
、證人周作燉於偵查中具結稱：伊有看到丁○○跑向被告並罵
    他，之後，看到被告拿出他運動用的握力棒揮向丁○○，握
    力棒有碰到丁○○的手掉到地上，他們二人就扯在一起，之
    後，二人就倒在伊計程車上的引擎蓋上，後來，鄭進財就把
    丁○○抓開等語（見偵查卷第13頁）。
、證人吳姿慧於偵查中具結稱：伊有看到被告拿握力棒揮打丁○○，後來握力棒掉在地上，他們二人扯在一起，之後二人
    倒在周作燉的引擎蓋上等語（見偵查卷第14頁）。
(二)、雖被告一再否認有持握力棒攻擊丁○○乙事，但稽之上開證
    人所述及相關物證顯示，丁○○所受的傷，應係被告不滿其
    舉動，乃憤而持平日動運用的握力棒揮擊丁○○，丁○○見
    狀乃舉起左手加以阻擋，握力棒始打到左上臂，造成丁○○
    左上臂受有瘀血長寬4公分的傷，堪可認定。
(三)、另被告所舉出有利於其之證人戊○○、乙○○、廖國周及其
    兄長鄭進財所述，經其等分別於警詢或本院中作證內容如下
    ：
、證人戊○○於本院審理時證述：丁○○走到被告車旁，大聲
    斥責被告，被告就下車，握力棒就從車旁掉到車下，伊並沒
    有看到被告是否有拿握力棒，之後，被告的哥哥就衝出來從
    後架住丁○○的手臂，乙○○拉住被告，後來丁○○掙脫後
    摔到地上，之後，丁○○就與被告互罵，伊只看到丁○○抓
    住被告的衣服，被告完全沒有踫到她，丁○○的傷，應該是
    鄭進財抓住丁○○時候所造成的，伊並沒有看到丁○○有撞
    到計程車的引擎蓋云云（見本院卷第43-44頁）。
、證人乙○○於本院中證述：伊先聽到丁○○一路罵過來，被
    告剛好下車，要與丁○○理論，剛好握力棒掉到地上，被告
    就撿起來，然後一直拿著握力棒，但沒有看到被告有持握力
    棒攻擊丁○○，但後來丁○○有倒在引擎蓋上云云（見本院
    卷第47頁）。
、證人廖國周證述：伊當天看到被告與丁○○在吵架，二人隔
    空叫罵一陣子，後來，丁○○就衝到被告車前，然後丁○○
    就被鄭進財抱住，並把其手臂拉開，之後，丁○○與被告好
    像有拉扯，但伊並沒有看到告有拿握力棒打丁○○，也沒有
    看到丁○○有倒在周作燉的車子引擎蓋上云云（見本院卷第
    80頁）。
、證人鄭進財於警詢中稱：丁○○與被告發生口角，伊發現兩
    人在被告的計程車旁拉扯扭打，並且丁○○將被告拉出計程
    車，伊見狀就將二人分開，環抱住丁○○，不讓他們繼續拉
    扯，丁○○就一再口出惡言云云（見警卷95年 4月25日鄭進
    財筆錄第2頁)。
(四)、徵之上開戊○○、乙○○、廖國周、鄭進財所言，誠然案件
    發生經過所述內容，核與證人丁○○所言大致相近，然而，
    卻對於本件主要的爭執：被告究竟有無持握力棒攻擊丁○○
    、二人有無發生拉扯，以及丁○○有無倒在計程車引擎蓋等
    重要情節，概不是證述沒有看見，就是述說並不一致，然而
    從證人乙○○既稱：握力棒掉在地上，之後，被告一直拿在
    手上，足見被告在衝突過程中確實有手持握力棒懲凶，否則
    ，證人乙○○何能看到如斯，況且，再參諸證人即承辦本件
    報案之航警甲○○亦到庭作證稱：當時值班通知伊趕到現場
    ，雙方都有跟伊陳述所述所受的傷來，伊一到現場，丁○○
    就有說到被告拿握力棒打她等語（見本院卷第54頁），亦可
    見證人丁○○所述若非事實，何能在事出突然情形下，在甫
    發生之際即能向警員杜撰被告有持握力棒攻擊之事。此外，
    證人鄭進財亦指證被告與丁○○有在計程車旁發生拉址衝突
    ，但證人戊○○、乙○○、廖國周既均自承在現場全程目睹
    經過，卻居然對此如此明顯且重大的衝突，卻毫無所見，由
    亦可反證，若非該等證人所見不全，不然便是故為不實的陳
    述，從而，其等所述顯不足採信。
(五)、對於丁○○所受的左上臂瘀血長寬4公分、右上臂瘀血長寬1
    公分共計 4處等傷，究竟何處係是遭到被告毆打所致，證人
    丁○○因為事發突然，無法明確分辨指明，但參諸左上臂的
    瘀傷有長寬達 4公分的正方形面積，與一般人受到抓傷時所
    產生的情形有別，但與證人丁○○所述當時係以高舉左手阻
    擋而被握力棒打到，所造成的瘀傷情形相吻合，故堪可認定
    該傷係被告持握力棒攻擊丁○○時所造成的無訛。不過，對
    於丁○○右上臂瘀血長寬1公分共計4處，證人鄭進財於警詢
    中亦自承恐係其用雙手環抱丁○○而造成的等語（見警卷95
　  年4月25日鄭進財筆錄第 2頁)，且徵之該傷勢係呈條狀並分
    有 4處，與一般人用手指強力抓住對方手臂，所可能造成瘀
    血形狀相近，在並無積極事證足證該傷亦為被告所造成的情
    形，依照罪疑惟有利於被告之法理，應將該傷勢排除在本件
    傷害範圍之列，亦併予敘明。
(六)、綜上所述，堪信前開丁○○證述為真實可採，足認被告確有
    於前開時間、地點傷害丁○○之犯行。被告辯稱並無傷害丁○○云云，並不可採。本案事證明確，被告犯行洵堪認定，
    應予依法論科。
二、核被告所為，係犯刑法第277條第1項之傷害罪。爰審酌被告
    前於91年間因業務過失致死案件，經臺灣南投地方法院判處
    有期徒刑5月，緩刑2年之前科紀錄，有臺灣高等法院被告前
    案紀錄表 1份附卷可憑，雖因事出丁○○挑釁，但被告卻不
    知據理說明，反而持握力棒攻擊暴力相向、丁○○所受傷害
    程度及被告犯罪後未坦承犯行，迄未和解賠償丁○○受損之
    態度等一切情狀，量處如主文所示之刑，並如下述諭知易科
    罰金之折算標準。末查，被告犯案用之握力棒 1支，並未扣
    案，且經被告陳述業已因壞掉丟棄滅失，故不另為沒收之諭
    知，併予敘明。
三、另按被告於行為後，刑法第41條有關易科罰金折算標準之規
    定，亦於94年1月7日經立法院修正通過，並自95年7月1日施
    行，其中修正前第41條第 1項前段係規定「犯最重本刑為五
    年以下有期徒刑以下之刑之罪，而受六個月以下有期徒刑或
    拘役之宣告，因身體、教育、職業、家庭之關係或其他正當
    事由，執行顯有困難者，得以一元以上三元以下折算一日，
    易科罰金。」（依罰金罰鍰提高標準條例第 2條前段《已修
    正刪除》規定，就其原定數額提高為100倍折算1日，則本件
    被告行為時之易科罰金折算標準，應以銀元300元折算1日；
    再依現行法規所定貨幣單位折算新臺幣條例第 2條規定，折
    算為新臺幣後，應以新臺幣900元折算為1日），惟修正後之
    新法第41條第 1項前段則為「犯最重本刑為五年以下有期徒
    刑以下之刑之罪，而受六個月以下有期徒刑或拘役之宣告者
    ，得以新臺幣一千元、二千元或三千元折算一日，易科罰金
    。」，經比較修正前後之易科罰金折算標準，應以95年7月1
    日修正公布施行前之規定，較有利於行為人，自應依刑法第
    2 條第1項前段，適用行為時即修正前之刑法第41條第1項前
    段規定，定其折算標準（臺灣高等法院暨所屬法院因應新修
    正刑法施行座談會第5號提案第1子題研討結論參照）。
據上論斷，應依刑事訴訟法第299條第1項前段，刑法第277條第1
項、第2條第1項前段、修正前刑法第41條第 1項前段，罰金罰鍰
提高標準條例第1條前段、修正前罰金罰鍰提高標準條例第2條，
現行法規所定貨幣單位折算新臺幣條例第2條，判決如主文。
本案經檢察官丙○○到庭執行職務。
中　　華　　民　　國　　96　　年　　3 　　月　　22　　日
　　　　　　　　　      臺灣花蓮地方法院刑事第二庭
　　　　　　　　　　　      審判長法  官  李 豫 雙
                                  法  官  楊 仲 農
                                  法  官  俞 秀 美
上列正本證明與原本無異。
如對本判決不服，應於送達後10日內，向本院提出上訴狀（應抄
附繕本）告訴人或被害人如對於本判決不服者，應具備理由請求
檢察官上訴，其上訴期間之計算係以檢察官收受判決正本之日期
為準。
　　　　　　　　　　　　　        書記官
中　　華　　民　　國　　96　　年　　3 　　月　　22　　日
附錄本案論罪科刑之法條：
中華民國刑法第277條第1項：
傷害人之身體或健康者，處 3年以下有期徒刑、拘役或1000元以
下罰金。
